臺灣臺北地方法院刑事判決　　　　　　　　　　　　　　九十年度訴字第三八五號
　　公　訴　人　臺灣臺北地方法院檢察署檢察官
　　被　　　告　丙○○
　　選任辯護人　陳志忠
　　　　　　　　楊佳璋
右列被告因毒品危害防制條例案件，經檢察官提起公訴（八十九年度偵字第二０五五
二號），本院判決如左：
    主  文
丙○○無罪。
    理  由
一、公訴意旨略以：被告丙○○明知第二級毒品安非他命係毒品危害防制條例所規定
    之第二級毒品，不得販賣或轉讓，竟於民國八十九年十月十五日，在臺北市中山
    區○○○路一○七巷十號月球飯店二○六室內，以每包新台幣 (下同)一千元代
    價，轉讓第二級毒品安非他命予丁○○施用（丁○○涉嫌施用毒品部分，經本院
    裁定送觀察勒戒後，認無施用毒品傾向，業經臺灣臺北地方法院檢察署檢察官以
    八十九年毒偵字第三一九三號不起訴處分在案），嗣於同月十六日十八時三十分
    ，在上址為警查獲，並扣得第二級毒品安非他命一包（淨重○．二公克），因認
    被告涉犯毒品危害防制條例第八條第二項之轉讓第二級毒品罪嫌等語。
二、按犯罪事實應依證據認定之，無證據不得推定其犯罪事實；而被告之自白，不得
    作為有罪判決之唯一證據，仍應調查其他必要之證據，以察其是否與事實相符，
    又不能證明被告犯罪者，應諭知無罪之判決，刑事訴訟法第一百五十四條、第一
    百五十六條第二項、第三百零一條第一項分別定有明文。又刑事訴訟法上所謂認
    定犯罪事實之證據，係指足以認定被告確有犯罪行為之積極證據而言，該項證據
    自須適合於被告犯罪事實之認定，始得採為斷罪資料；認定不利於被告之事實，
    須依積極證據，苟積極證據不足為不利於被告事實之認定時，即應為有利於被告
    之認定，更不必有何有利之證據；而刑事訴訟法第一百五十六條第二項規定，被
    告雖經自白，仍應調查其他必要之證據，以察其是否與事實相符，立法目的乃欲
    以補強證據擔保自白之真實性，亦即以補強證據之存在，藉之限制自白在證據上
    之價值，而所謂補強證據，則指除該自白本身外，其他足資以證明自白之犯罪事
    實確具有相當程度真實性之證據而言，雖其所補強者，非以事實之全部為必要，
    但亦須因補強證據與自白之相互利用，而足使犯罪事實獲得確信者，始足當之，
    最高法院二十九年上字第三一０五號、三十年上字第八一六號、七十四年台覆字
    第十號判例可資參照。
三、公訴人認被告涉犯毒品危害防制條例第八條第二項轉讓第二級毒品罪嫌，無非以
    上開事實業據被告丙○○於臨檢、警訊及檢察官初次偵訊時坦承不諱，核與證人
    丁○○於警訊、檢察官初次偵訊中證述之情節相符，並有第二級毒品安非他命一
    小包（淨重０‧二公克）扣案足憑，為其主要論據。訊據被告堅詞否認有何轉讓
    第二級毒品犯行，辯稱：係透過男友乙○○之介紹認識丁○○，二人並不熟，通
    常是乙○○與丁○○約好見面，伊陪同張俊偉才會見到丁○○，八十九年十月十
    五日凌晨張俊偉帶伊到臺北市○○○路一０七巷十號月球飯店二０六室打電動玩
    具，打玩電動之後伊就去睡覺，警察臨檢時二０五室時除伊、乙○○及丁○○外
    ，還有二名伊不認識的男子在場，警察查獲安非他命後表示除承租二０六室的丁○○要帶回警局，還要有一人出面頂，其他人才會沒事，大家慫恿乙○○出來頂
    ，伊因擔心男友乙○○還在保護管束中，所以自告奮勇出來頂，警察便帶伊及丁○○回警局，伊在警局說曾多次販賣安非他命都是編出來的，因為害怕被收押，
    所以於檢察官初次偵訊中亦不敢說真話，伊未曾施用安非他命，也從未轉讓安非
    他命予丁○○等語。
四、經查：
    （一）扣案之白色粉末一小包（淨重０‧二公克）經臺北市政府警察局中山分局
          依聯勤二０四廠製造之煙毒檢驗Ａ包試劑初步檢驗結果呈安非他命陽性反
          應，有臺北市府警察局中山分局查獲涉嫌毒品危害防制條例毒品初步鑑驗
          報告單在卷足憑，而扣案之安非他命一小包係證人丁○○所有等情，亦據
          證人丁○○於警訊、偵查及本院訊問時坦承不諱。惟關於扣案安非他命之
          來源，證人丁○○於八十九年十月十六日警訊中原稱：扣案安非他命係於
          八十九年十月十五日凌晨四時許在月球飯店二０六室以一千元之代價向被
          告所購買（見八十九年度毒偵字第三一九三號偵查卷宗第四、五頁），於
          八十九年十月十七日檢察官初次偵訊中則稱：扣案安非他命係被告請的，
          因為之前曾幫她還人家一千元（見八十九年度毒偵字第三一九三號偵查卷
          宗第二十四頁），於八十九年十一月三十日檢察官復訊中又稱：扣案安非
          他命是向被告男友乙○○的朋友「阿德」買的，因為不知道「阿德」全名
          ，而「阿德」是被告男友的朋友，所以警方說是張女賣的，被告從未請伊
          用過安非他命或大麻（見八十九年度毒偵字第三一九三號偵查卷宗第四十
          六、四十七頁），復於本院九十年八月十五日、九十一年三月二十八日訊
          問時證稱：在八十九年十月十二、十三日左右，張俊偉朋友來月球飯店要
          債，乙○○沒有錢還，伊幫忙還二千元，乙○○朋友說不能讓伊吃虧，便
          拿了一包安非他命給他，伊於偵訊中所說的被告男友朋友「阿德」就是指
          戊○○云云（見本院九十年八月十五日、九十一年三月二十八日訊問筆錄
          ），證人丁○○於警訊、偵查及本院訊問中就扣案安非他命係何人所提供
          ，有無支付對價，取得之經過等重要事項前後供述不一，實令人質疑其證
          述之真實性，公訴人雖以證人丁○○於八十九年十一月三十日檢察官複訊
          中改稱：扣案安非他命是向被告男友乙○○的朋友「阿德」購買係迴護被
          告之詞不足採信，然查證人丁○○於警訊時供稱扣案安非他命是以一千元
          向被告所「購買」，核與於檢察官初次偵訊改稱扣案毒品是被告「請的」
          亦顯不相符，且丁○○之證詞於短短一日之間竟有如此顯著之矛盾，在在
          令人質疑其證詞之可信度，是尚難僅以證人丁○○前後迥異且顯有瑕疵之
          證詞即遽認扣案安非他命確係被告所轉讓。
    （二）查被告於八十九年十月十六日警訊時雖供稱：扣案安非他命係八十九年十
          月十五日凌晨四時許於月球飯店二０六室以二千元向「阿德」買的，伊再
          以一千元之代價賣給丁○○（見八十九年偵字第二０五五二號偵查卷宗第
          四、五頁），然被告於八十九年十月十七日檢察官初次偵訊中又改稱：扣
          案安非他命是伊請丁○○的，並沒有收錢（見八十九年偵字第二０五五二
          號偵查卷宗第二十三頁），就扣案安非他命究係「販賣」或「請」證人梁
          瑋文之關鍵事項，被告之供詞於短短一日之間竟有如此迥異之矛盾，已足
          以令人懷疑被告警訊自白之真實性；且被告於警訊中尚供稱曾先後五、六
          次向阿德購買安非他命，而最近三次分別為於同月九日晚間在中和市○○
          路附近以一千元、於同月十日凌晨二時許在林森北路、長安東路口以一千
          元、於同月十四日早上七時許在林森北路、長安東路口以二千元向「阿德
          」購買安非他命，並分別以一千元、一千元、二千五百元之代價轉賣予「
          小玲」，但不清楚「阿德」、「小玲」之姓名年籍資料及聯絡方法等語（
          見被告前開警訊筆錄），被告既曾與「阿德」、「小玲」多次交易安非他
          命，且能明確交代交易之時間、地點及價格等細節，何以獨不知交易對象
          之姓名、年籍及聯絡方法？又被告於警訊中亦供稱扣案安非他命係八十九
          年十月十五日凌晨四時許由「阿德」送至月球飯店（見被告前開警訊筆錄
          ），丁○○當時既在場且安非他命係丁○○欲施用，何以不由丁○○直接
          向阿德購買，反由被告甘冒涉犯轉讓安非他命重罪之危險先以「二千元之
          高價」向「阿德」購買，再以「一千元之低價」轉賣丁○○，是被告於警
          訊中之供詞顯然與常理有違，不足採信。再查，警方於八十九年十月十六
          日十八時三十分許在月球飯店查獲安非他命，除被告、乙○○及丁○○外
          ，熊信焙及另一名叫「小伍」的男子亦在場等情業據證人丁○○及乙○○
          於本院訊問時證述屬實（乙○○部分見本院九十年四月二十五日訊問筆錄
          、丁○○部分見本院九十年八月十五日訊問筆錄），警方於查獲安非他命
          後僅將丁○○及被告二人帶回警局訊問，亦據證人即查獲員警甲○○於本
          院訊問時證述明確（見本院九十年八月十五日訊問筆錄），證人甲○○雖
          於本院訊問時否認警方曾向被告等人表示要二人主動出面認罪，否則要將
          五人全部帶回警局等語，然查獲安非他命之房間內既有五人在場，何以警
          方僅帶被告及丁○○回警局偵訊並採尿檢驗？此舉顯與警局查緝毒品之通
          常處理程序有異；且證人即被告之男友乙○○證稱伊因他案尚在保護管束
          中，被告為維護伊，遂主動向警方謊稱丁○○之安非他命係被告所提供等
          等語（見本院九十年四月二十五日訊問筆錄），又證人乙○○確因公共危
          險案件經台灣士林地方法院於八十八年六月二日以八十八年度少護字第二
          七二號裁定付保護管束，有乙○○臺灣高等法院被告全國前案紀錄表在卷
          足憑，經核與證人丁○○於本院訊問時證述被告係為維護男友始向警方謊
          稱提供安非他命予伊之情節相符（見本院九十年八月十五日訊問筆錄），
          足認被告辯稱於警訊中所言均係袒護男友之說詞應堪採信。被告於警訊及
          檢察官偵查中之供詞既係情急下為維護男友乙○○之說詞，且與事實有違
          ，自不得僅以該顯然不實之自白遽為不利被告之認定。
    縱上所述，被告於警訊及偵查初訊之自白、證人丁○○於警訊中之證詞及扣案之
    安非他命一小包既均不足採為證明被告轉讓安非他命予丁○○之證據，且查無其
    他積極證據足資認定被告有公訴人所指轉讓第二級毒品安非他命之犯行，即屬不
    能證明被告犯罪，自應為無罪之諭知。
據上論斷，應依刑事訴訟法第三百零一條第一項，判決如主文。
本案經檢察官羅月君到庭執行職務
中      華      民      國      九十一    年      七    月     二十四   日
                                  臺灣臺北地方法院刑事第五庭
                                      審判長法官  廖紋妤
                                            法官  朱夢蘋
                                            法官  李家慧
右正本證明與原本無異。
如不服本判決，應於判決送達後十日內向本院提出上訴狀(應抄附繕本)。
                                          書記官    黃秀琴
中      華      民      國      九十一    年      七    月    二十四    日
